【裁判字號】    94,勞簡上,18
【裁判日期】    950315
【裁判案由】    給付紅利
【裁判全文】
臺灣板橋地方法院民事判決            94年度勞簡上字第18號
上  訴  人  康瑟精密股份有限公司
法定代理人  乙○○
訴訟代理人  柯清貴律師
被  上訴人  甲○○
上列當事人間請求給付紅利事件，上訴人對於民國94年10月14日
本院板橋簡易庭94年度板勞簡字第29號第一審判決提起上訴，經
本院於民國95年3 月1 日言詞辯論終結，判決如下：
    主      文
上訴駁回。
第二審訴訟費用由上訴人負擔。
    事實及理由
一、被上訴人主張：被上訴人於民國（下同）92年以前任職上訴
    人公司，受聘為副總經理職務，於93年12月間由上訴人予以
    資遣。依上訴人公司員工工作守則，上訴人每年應提撥紅利
    發放員工以激勵士氣，數年來上訴人皆自行擇定日期結算公
    司盈餘後發放員工紅利金。92年9 月至93年10月份之93年度
    員工紅利（下稱系爭紅利），已於93年12月27日計算完畢，
    並由上訴人公司會計黃瓊瑤於是日以電子郵件通知被上訴人
    依約應得之員工紅利金為新臺幣（下同）133,948 元。上訴
    人本應於92年12月31日前以現金給付，惟迄今未付，被上訴
    人乃於94年3 月14日去函催告，上訴人仍未回應，屢經催討
    ，置之不理，為此爰依勞動基準法第29條，請求上訴人給付
    系爭紅利及自起訴狀繕本送達翌日起之法定遲延利息等語。
    原審如數判決，上訴人聲明不服，提起本件上訴。併為答辯
    聲明：駁回上訴。
二、上訴人則以：上訴人公司負責人原為劉雪卿，並由鄭昭興實
    際負責業務，93年10月、11 月 間，乙○○向劉雪卿等人購
    買上訴人公司股份，並經選任為上訴人公司之董事長，於94
    年2 月16日辦理變更登記為上訴人公司負責人。被上訴人將
    所持有之上訴人股份全部轉讓乙○○時，同時以勞工身分，
    要求上訴人公司給付資遣費、預告工資、出差費等款項，乙
    ○○遂於93年12月6 日同意給付被上訴人退股款、預告工資
    、資遣費、出差等費用，被上訴人則書立切結書（下稱系爭
    切結書），切結同意不再向上訴人公司主張其他權利。被上
    訴人既已放棄其對上訴人之所有權利，自不得再行請求系爭
    紅利金。上訴人93年度紅利結算日為93年11月30日，而非被
    上訴人所稱之93年10月份。被上訴人既於93年12月間資遣離
    職，已非上訴人93年度紅利之發放對象。退步言之，縱認被
    上訴人得請求93年度員工紅利，惟上訴人於94年3 月4 日發
    放之員工紅利總額為282,317 元，非如原審所認定之員工紅
    利總額666,379 元，則被上訴人所得請求之員工紅利金應為
    55,155元，而非133,948 元等語，資為抗辯。併為上訴聲明
    ：(一)原判決廢棄。(二)被上訴人在第一審之訴駁回。
三、兩造不爭執事項：
  (一)被上訴人於92年以前任職上訴人公司，受聘為副總經理職務
    ，自92年9 月起至93年10月30日止均在職，於93年12月間由
    上訴人予以資遣。依上訴人公司員工工作守則，上訴人每年
    應提撥紅利發放員工以激勵士氣，而92年9 月起至93年10月
    底止之93年度會計結算，經上訴人公司會計黃瓊瑤於94年12
    月27日以電子郵件通知被上訴人其應得之員工紅利金為133,
    948 元，並於該郵件的附件文件內載明員工紅利總金額為66
    6,379 元。
  (二)被上訴人於93年12月6 日向上訴人辦理退股（股份轉讓），
    被上訴人並於該日領受上訴人支付之退股款1,135,408 元、
    預告工資及特別休假費164,500 元、資遣費367,500 元、出
    差等費用86,555元，合計1,753,963 元，並切結表示：「本
    人甲○○先生（被上訴人）確認已領取上述款項，自93年11
    月1 日起，不再擔任康瑟精密股份有限公司（上訴人）股東
    及董事之職務，並承諾配合康瑟精密股份有限公司（上訴人
    ）辦理後續股東、董監事等變更事宜，並不再主張其他權利
    」等語。
  (三)上訴人公司93年10月間之總經理王志忠於94年1 月14日以電
    子郵件發送被上訴人之內容，除載明：「紅利部分我當初已
    表達同意分配給你，將儘快作帳」字樣外，並載明：「但並
    無保證劉小姐同意用印」、「很抱歉，我無能力處理，…，
    請注意全公司所有員工都未領取並非只有你一人」。並於同
    日另以電子郵件通知被上訴人：「紅利部分董事長劉小姐拒
    絕用印，無法發放，目前不能處理」等字句。
四、被上訴人主張上訴人應給付系爭紅利金133,948 元，為上訴
    人否認，並以上開情詞置辯。按事業單位於營業年度終了結
    算，如有盈餘，除繳納稅捐，彌補虧損及提列股息、公積金
    外，對於全年工作並無過失之勞工，應給與獎金或分配紅利
    。勞動基準法第29條定有明文。是以公司發放員工紅利金，
    主要目的應係在獎勵公司員工於營業年度中對於公司獲利所
    作之貢獻及所付出之心力，則依該條規定之意旨，如勞工於
    事業單位營業年度之結算時在職，且當年度工作並無過失，
    即具領取所分配紅利之要件，縱員工於年度結算後離職已不
    具員工身分，然對於原已產生之紅利金分配請求權，自不因
    此而受影響。查：
  (一)被上訴人主張其應得93年度系爭紅利金133,948 元等情，業
    據證人即上訴人公司會計黃瓊瑤於原審證稱：伊依上訴人公
    司之規定及受上訴人公司主管之命，而計算員工自92年9 月
    份至93年10月份應得之紅利金，並以電子郵件，於93年12月
    27日通知被上訴人應得之員工紅利金為133,948 元等語甚明
    ，有原審94年9 月19日筆錄在卷可稽，並有證人黃瓊瑤所發
    、為上訴人不爭執真正之上開電子郵件及其附件之員工紅利
    金額明細影本各1 件附於原審卷內足徵（見原審卷第6 、7
    頁），堪信被上訴人此部分之主張為真實。上訴人雖辯稱93
    年度紅利計算基準日為93年11月30日，且發放日係94年3 月
    4 日，被上訴人既已於上開日期前離職，自不得請求紅利云
    云，並舉上訴人公司總經理王志忠93年11月25日之電子郵件
    為證（參原審卷40頁）。惟查，王志忠於94年1 月14日以電
    子郵件發送被上訴人之內容載明：「紅利部分我『當初』已
    表達同意分配給你，將儘快作帳。」等字樣（見原審卷第45
    頁），核與證人黃瓊瑤於原審時所證述：上訴人每年度員工
    紅利計算及發放之時間不一定，並無固定時間，均是上訴人
    公司所決定，系爭93年度員工紅利計算之期間係自92年9 月
    至93年10月止等語之情相符（見原審94年9 月19日筆錄），
    再參以人黃瓊瑤依上訴人之命所寄發被上訴人之上開電子郵
    件及所附員工紅利金額明細所示（參原審卷第6 、7 頁），
    其上載明期間為92年9 月至93年10月計14個月（即14個基數
    ）等字樣，足認其結算期間之末日為93年10月底。否則，若
    為上訴人所稱之93年11月30日，則基數應為15，而非上開員
    工紅利金額明細表所記載之14個基數，益見系爭紅利計算之
    結算末日為94年10月底，且被上訴人於上訴人公司93營業年
    度之結算時（94年10月底）既仍在職，上訴人復未證明被上
    訴人於該年度工作有何過失，徵諸上開條文，被上訴人即具
    備領取所分配紅利之要件。被上訴人主張其符合請求系爭紅
    利之資格，且系爭紅利結算日為93年10月底等語，堪予憑採
    。上訴人辯稱計算基準日為93年11月30日云云，委無足取。
  (二)至上訴人指93年度紅利分發日為94年3 月4 日，被上訴人於
    該日前已離職，自不得請求發放等語，然揆之上開說明，縱
    員工於年度結算後離職已不具員工身分，然對於原已產生之
    紅利金分配請求權，自不因此而受影響，上訴人此部分所辯
    亦不足採。
  (三)上訴人另以須得董事長同意或股東會決議，始得發放系爭紅
    利云云，然上揭勞動基準法第29條規定係屬強制規定，勞工
    於員工紅利計算基準日期間既仍在職，且當年度工作並無過
    失，即具領取員工紅利之要件，對符合條件之員工，事業單
    位原即不可藉詞不予發給員工紅利，內政部74年2 月27日台
    內勞字第290597號函文意旨亦同此見解。據此，被上訴人既
    於系爭紅利計算基準日時仍屬在職，上訴人亦未主張及證明
    被上訴人於系爭紅利計算期間之工作上有何過失，則被上訴
    人即取得受領系爭紅利之權利，上訴人上開辯解，洵非有據
    。
五、上訴人復以被上訴人與乙○○簽立系爭切結書，約定被上訴
    人不得再向上訴人主張其他權利，故被上訴人已拋棄其員工
    紅利請求權等語，並提出系爭切結書1 紙為證，惟為被上訴
    人所否認。查按契約應以當事人立約當時之真意為準，而真
    意何在，又應以過去事實及其他一切證據資料為斷定之標準
    ，最高法院19年上字第453 號判例意旨可資參照。本件被上
    訴人固於93年12月6 日與上訴人辦理退股（轉讓股份），並
    領受93年10月31日上訴人支付之退股款1,135,408 元、預告
    工資及特別休假費164,500 元、資遣費367,500 元、出差等
    費用86,555元，合計1,753,963 元，並切結表示：「本人甲
    ○○先生（被上訴人）確認已領取上述款項，自93年11月1
    日起，不再擔任康瑟精密股份有限公司（上訴人）股東及董
    事之職務，並承諾配合康瑟精密股份有限公司（上訴人）辦
    理後續股東、董監事等變更事宜，並不再主張其他權利」等
    語。自該切結書內容所載被上訴人受領之款項細目觀之，並
    未列載系爭紅利金，顯見被上訴人於退股及簽署系爭切結書
    時，就系爭紅利金並未在兩造協商中；復以上訴人公司會計
    黃瓊瑤係於系爭切結書簽立後之93年12月27日，始計算得出
    將93年度員工紅利金金額，並依上訴人之命，以電子郵件告
    知被上訴人得領取之系爭紅利金額為133,948 元，益徵上訴
    人並未於該切結書內，使被上訴人放棄系爭紅利。又系爭切
    結書雖另載有「並不再主張其他權利」字樣，惟其係緊接於
    「並承諾配合康瑟精密股份有限公司（上訴人）辦理後續股
    東、董監事等變更事宜」字樣之後，衡諸先為例示，後為概
    括約定，則該概括約定，必與前開例示具相似性質，是系爭
    切結書所載之「並不再主張其他權利」，既緊接於「並承諾
    配合上訴人公司辦理後續股東、董監事等變更事宜」，足認
    該「並不再主張其他權利」，應係指有關基於股東或董監事
    身分所得享有之權利，被上訴人不再主張，至於系爭員工紅
    利金之請求權應不包含在內。故上訴人執此以辯，洵無足採
    ，被上訴人此部分之主張，應堪採信。至於上訴人雖另稱系
    爭切結書是被上訴人應乙○○之要求而出具云云，並聲請訊
    問乙○○，以欲證明為兩造於系爭切結書內已約定被上訴人
    放棄系爭紅利之事實等語，惟查系爭切結書之首即載明被上
    訴人收到「康瑟精密股份有限公司（上訴人）」支付…費用
    ，顯然系爭切結書係兩造間所書立，非乙○○與被上訴人之
    間；更何況上訴人亦自認關於員工紅利金之發放，係由斯時
    之董事長劉雪卿所決定，故顯然與乙○○無關；復參以乙○
    ○係於系爭切結書簽立後之94年1 月10日始被選任為上訴人
    公司之董事長，有上訴人公司變更登記事項卡上所載之董事
    任期可憑，則該證人自無訊問之必要，附此敘明。
六、被上訴人主張其應分得之系爭紅利金額應為133,948 元乙節
    ，已據其提出上訴人不爭執真正之上訴人公司會計黃瓊瑤於
    93年12月27日所發送予被上訴人之電子郵件附件即員工紅利
    金額明細1 件為證，其上記載被上訴人可得之紅利為133,94
    8 元，員工紅利金總額為666,379 元等字樣甚明，復有被上
    訴人所提、上訴人不爭執真正之92年9 月至93年10月份上訴
    人公司資產負債表及損益表、93年12月17日電子郵件各1 件
    在卷可稽（見本院審理卷第44至46頁）。上訴人雖辯稱該期
    間員工紅利總金額應為282,317 元，被上訴人僅可分得55,1
    55元等語，並提出員工紅利分配計算表1 件（參本院卷第28
    頁）、匯款單據6 紙為憑（參本院卷第27、60頁）。然依上
    訴人所提員工紅利分配計算表所載，員工王志忠之績效獎金
    44,909元與員工紅利64,137元，合計109,046 元，惟匯款金
    額則為108,852 元；員工許孟傑之績效獎金34,216元與員工
    紅利53,445元，合計87,661元，惟匯款單金額卻為16,616元
    ；員工黃瓊瑤之績效獎金12,575元及員工紅利31,803元，合
    計44,378元，但匯款金額卻為16,565元；員工邱明生績效獎
    金12,164元與員工紅利31,392元，合計43,556元，匯款單金
    額卻為49,883元；員工高欣怡績效獎金9,666 元與員工紅利
    28,894元，合計38,560元，匯款金額則為16,565元。據此，
    上訴人所稱其餘員工之紅利金額均與其所提出匯款單上之金
    額不符，無從證明上訴人所稱員工紅利總額為282,317 元、
    被上訴人紅利金應為55,155元；系爭紅利發放日為94年3 月
    4 日等語為真，故上訴人該辯解，顯非可採。
七、綜上所述，被上訴人本於勞動基準法第29條規定，請求上訴
    人給付系爭員工紅利金133,948 元，及自起訴狀繕本送達翌
    日即94年6 月27日起至清償日止，按週年利率5%計算之法定
    遲延利息，為有理由，應予准許。本件係就民事訴訟法第42
    7 條第1 項至第4 項訴訟適用簡易程序所為被告（即上訴人
    ）敗訴之判決，應依同法第389 條第1 項第3 款，依職權宣
    告假執行。原審判命上訴人如數給付，並依職權宣告假執行
    ，於法尚無違誤。上訴意旨指摘原判決不當，求予廢棄改判
    ，為無理由，應予駁回其上訴。
八、至上訴人聲請以王志忠、劉雪卿及鄭昭興為人證，欲證明王
    志忠上開電子郵件之原意為何、是否同意發放紅利予被上訴
    人及紅利發放過程、日期及金額等事項。惟就王志忠於上開
    電子郵件之原意為何，本院認以該等電子郵件之文義，業已
    甚明，再無調查訊問證人王志忠之必要。另縱認上訴人公司
    當時總經理王志忠、名義負責人劉雪卿、實際負責人鄭昭興
    未同意發放紅利，然僅須被上訴人合於勞動基準法第29條規
    定，即得以請求，無須上開3 人同意，已如上述，則上訴人
    所欲證明事項，顯與本件並無關連。本件事證已臻明確，兩
    造其餘主張及攻擊防禦方法，經審酌後認與本判決結果不生
    影響，爰不一一論述，附此敘明。
九、結論：本件上訴為無理由，依民事訴訟法第436條之1第3項
    、第449條第1項、第78條，判決如主文。
中    華    民    國    95    年    3    月    15    日
                  民事第一庭    審判長法  官  李世貴
                                      法  官  許瑞東
                                      法  官  陳翠琪
以上正本證明與原本無異
本判決不得上訴
中    華    民    國    95    年    3     月    16    日
                                      書記官  林進煌


司法院資訊處製作；財團法人民間司法改革基金會備份。
